【裁判字號】    92,上訴,994
【裁判日期】    920819
【裁判案由】    公共危險
【裁判全文】
臺灣高等法院高雄分院刑事判決          九十二年度上訴字第九九四號
    上  訴  人
    即  被  告  甲○○
    指定辯護人  本院公設辯護人  李佩娟
右上訴人因公共危險案件，不服臺灣高雄地方法院九十二年度訴字第四０四號中華民
國九十二年四月二十九日第一審判決（起訴案號：臺灣高雄地方法院檢察署九十年度
偵字第二二０六六號），提起上訴，本院判決如左：
      主      文
原判決撤銷。
甲○○放火燒燬現供人使用之住宅，累犯，處有期徒刑捌年。
      事      實
一、甲○○於民國（下同）七十一年間，因犯竊盜及搶奪罪，經台灣高等法院台南分
    院分別判處有期徒刑十月及十四年，定應執行刑為有期徒刑十四年八月確定，嗣
    減刑為有期徒刑九年八月，執行中，於七十七年八月二十六日假釋出獄，再經本
    院於八十年四月二十三日減刑為有期徒刑九年五月，又於七十九年間犯煙毒罪，
    經台灣高雄地方法院判處有期徒刑三年四月確定，並經撤銷前案假釋，接續執行
    ，再於八十三年九月七日假釋，至八十七年七月二十七日期滿執行完畢，仍不思
    悔改。
二、甲○○因與鄰居相處不睦，時有糾紛，曾揚言欲放火燒房子，又因失業賦閒在家
    ，乃於九十年九月十一日上午九時許將近十時間，基於放火之故意，在其高雄市
    左營區自治新村六五九號所住臥房內摺疊床堆放之衣服東側，以所購買之汽油，
    將衣物浸濕，作為引燃物，再予點火引燃，因自治新村多為連棟房屋，火勢迅速
    蔓延，而引發火災，計燒燬如附表所列現供人使用之房屋及現未供人使用之房屋
    共二十棟。甲○○放火後，於當日十時左右，犯罪被發覺前，向高雄市政府警察
    局左營分局四海派出所警員莊宇自首，並接受裁判。
三、案由甲○○自首及高雄市政府警察局左營分局移送台灣高雄地方法院檢察署檢察
    官偵查起訴。
      理      由
一、訊據上訴人即被告甲○○否認有前開犯行，辯稱：因為我母親被我氣跑，當時又
    失業酗酒，身上什麼都沒有，一時想不開，想去監獄安靜一陣子，才會說火是我
    放的，我去自首時，莊宇警員說是自治新村六四四號電線走火引起，不是我放火
    的，火災發生後，我還有幫忙救火云云。
二、惟查：
  (一)被告於九十年九月十一日上午十時左右，至四海派出所向警員莊宇自首自治新村
    之放火犯行，當時莊宇並不知火災如何發生，不可能告知被告說是自治新村六四
    四號電線走火引起等情，迭據證人莊宇於偵審中證述無訛。據莊宇所證「當日約
    九點五十分，被告來派出所，一副很狼狽的樣子，前值班台向我說他放火，我馬
    上報告主管，但做筆錄時卻說是吸煙不慎引起的，當天我是值班，火警剛發生，
    根本不可能判定是如何失火，且尚未經鑑識，並無向被告說是六四四號電線走火
    」（偵查卷第三一、三二頁），「甲○○到警局（派出所）時全身很狼狽，有水
    也有火災殘餘灰塵沾在他身上，他告訴我火是他點的，他也有幫忙救火，當日我
    值班，所以還不知道有火災，是甲○○告訴我的，他有說他這陣子做事情不順，
    想要去監獄靜一靜，我沒有向他說是六四四號電線走火引起火災，不是他放火的
    」（原審卷第四七、四八頁），「當天早上將近十時多，我在值班，我問被告來
    做什麼，他說自治新村的火災是他放火的，我沒有跟他說是電線走火」（本院九
    十二年六月十二日訊問筆錄）等語。證人莊宇係執法之公務人員，與被告並無利
    害關係，尚無虛構誣陷被告之事由，且火警剛發生，未經鑑識，尚不知引起火災
    之原因，莊宇自不可能告知被告係六四四號之電線走火引起火災，被告此部分供
    述，不能採信。
  (二)據高雄市政府消防局火災原因調查報告書摘要所載「：：：四、火災原因之研判
    ：(一)起火戶研判：起火為自治新村六五九號，(二)起火處研判：研判起火處在南邊
    臥房折疊床堆放之衣服東側，(三)起火原因研判：研判起火原因不排除人為縱火之
    可能，五、現場跡證鑑定結果：含有汽油類促燃劑，六、結論：依現場堪查結果
    及關係人甲○○、王秀芝所述及消防署火災證物鑑定報告，綜合研判起火原因，
    不排除人為縱火之可能」等情，而火災現場勘查紀錄及原因判斷則載明「二、：
    ：勘查自治新村六五八號（與六五九號同一戶）客廳電視、櫥櫃、冰箱、桌椅燒
    燬，屋頂南側燒毀較嚴重（見照片三十九、四十、四十一、四十二、四十三），
    臥房衣櫃、床舖、椅子均燒燬（見照片四十四、四十五），二１２勘查自治新村
    六五九號廚房尚完整，北邊臥房床舖、書桌、衣櫃、床舖、椅子、衣服燒燬，以
    南邊較嚴重（見照片四十六、四十七、四十八），二１３勘查自治新村六五九號
    南邊臥房全燬，屋頂、鐵桌、木桌、衣櫃、床舖、椅子、衣服燒燬（見照片四十
    九、五十、五十一），雙層木床東北端木柱上方燒細，可見該處燃燒較激烈（見
    照片五十二、五十三），鐵桌旁窗戶上緣水泥剝落以六五九號較六五八號嚴重（
    見照片五十四），故結論所載起火原因研判係「(五)２起火戶甲○○稱，火災發生
    時大門有上鎖，故因外人進入縱火之因素亦可排除，８調查人員將起火處燃燒遺
    留之衣服、紙張函送消防署鑑定結果，發現證物中含有汽油類促燃劑」等語，而
    勘查起火處旁無電器用品，亦未發現電線短路熔痕，故因電線短路引起火災之因
    素亦可排除等情，亦為該火災調查報告所載明，此有高雄市消防局火災原因調查
    報告書、內政部消防署火災證物鑑定報告，自治新村火警現場圖，起火場所平面
    圖、相片拍攝者位置圖及現場照片共一百二十二張附卷可稽（警卷）。
  (三)證人即自治新村六四四號住戶劉瑩於警訊時證稱「我早上出門買早點，回家時即
    發現附近隔壁發生火災，我家當時煙很大，我把電器插頭拔掉即逃出門，當時約
    十點左右」（警卷第十四頁反面），如其宅內電線走火引起火災，劉瑩不可能拔
    掉插頭逃出之理。證人即自治新村六六九號（被告住宅對面）住戶王秀芝於警訊
    時證稱「火災當時我在家看電視，聽見對面（六五八號）甲○○大喊『失火了、
    失火了』後來出門即見甲○○在其宅前院子籐椅上，而其宅內已經起火了，我問
    他的媽媽在家嗎，他說母親不在，我叫他拿宅前牆壁上之滅火器滅火，他說已經
    來不及了，我即還返家打一一九求救（警卷第二三頁反面）」；證人即自治新村
    六六一號住戶神鳳階於警訊時證稱「於八十八年間，我聽見甲○○揚言放火燒房
    子，至今終於發生，當時發生時，我在家中房間休息，有人喊失火了，我馬上跑
    出來（警卷第二０頁反面）」，於偵查中證稱「我聽到外面有人喊失火，我外出
    察看火勢從甲○○家燒起的，因前後他都威脅要打我，要放火燒我房子，這大家
    都知道，我之前也報過警，所以案發前後我門都關著，後來是因王秀芝喊失火，
    我才出來，我出來時看到火是從六五八號冒出來，那時煙已冒很高了（偵查卷第
    十八頁反面、第十九頁」，於本院調查中證稱「我出來時只看到六五八號房子有
    火，其他的房子還沒有燒」（本院九十二年六月十二日訊問筆錄）各等語。依上
    開火災原因調查報告書所載及現場照片顯示，被告居住之自治新村六五八、六五
    九號係同一戶，燒燬情形較他戶嚴重，是證人王秀芝所證及被害人神鳳階之證詞
    「火是由被告宅內冒出」，與火災原因調查報告書研判「起火戶為自治新村六五
    九號」相符，自為真實可採。如附表所列之受災戶房屋，或被燒全燬，或半毀而
    不堪使用，除上開火災原因調查報告書所載及照片顯示外，並據受災住戶乙○○
    （六三九號，戶長壬○○）、戊○○（六四一號）、己○（六四三號）、劉瑩（
    六四四號）、子○○（六四五號）、癸○○（六四八號）、丙○○（六五五號）
    、庚○○（六五六、六五七）、辛○○（六六０號）、神鳳階（六六一號）、丁
    ○○（六四七號）、馬陳阿招（六六四號）等人，分別於警訊及原審審理中證述
    無訛（警卷第一０─二二頁、原審卷第四八頁）。
  (四)本件火災之起火時點，據被告及受災戶戊○○等人所稱為「九十年九月十一日上
    午十時許」、「約十點左右」，依高雄市政府警察局左營分局受理各類案件紀錄
    表所載案發時間為九十年九月十一日十時十分。而據管區警員莊宇所稱其於當日
    上午八時至十時值班（四海派出所），甲○○向其自首，又謂火災「約在九點多
    將近十點的時候發生的」等語。另高雄市政府消防局救災救護指揮中心火警電話
    紀錄簿所載接獲報案時間為「十時十七分」。就火災被發覺後，至打電話報案之
    間隔，及被告放火後至四海派出所自首之間隔，與證人莊宇之值班時間等觀之，
    被告放火之時點，應係九十年九月十一日上午九時多將近至十時之間，本院以此
    認為定為被告犯罪之時點。公訴意旨認係九十年九月十一日十時許，似有未洽。
  (五)被告至四海派出所時，向警員莊宇自首放火，嗣於製作訊問筆錄時，又供稱因抽
    菸不慎引發火災等情，為證人莊宇證實，並有被告之警訊筆錄可稽。被告如係因
    抽菸不慎引發火災，要無向莊宇自首放火之理。據被告指稱「我於九月八日晚二
    十二時許，在軍校路（呂光加油站）購買新台幣二百元汽油，是用五公升汽油桶
    裝，放置家中（自治新村六五九號第三間房間），以備機車用，至今日(十一)日上午
    十時許，我抽菸不慎而引起火警」云云（警卷第一頁反面）。按汽油具有揮發性
    ，故購買汽油裝塑膠桶內，必將桶蓋栓緊，栓緊之後，如非刻意以菸蒂引燃汽油
    ，其丟棄地上之菸蒂引燃汽油之可能性極低。且警方將被告住處起火點之衣服、
    紙張，送請鑑定結果，發現含有汽油類促燃劑，此有上述內政部消防署九十年十
    月二日火災證物鑑定報告影本在卷足憑（警卷第七七頁）。是可見被告係以所購
    買之汽油，將衣服浸濕，再予點燃而引發火災甚明。
  (六)綜上所，本案事證已臻明確，被告所辯，顯係避就之詞，殊無足採，其犯行洵
    堪認定。被告聲請調取九十年九月十一日一一九報案通聯紀錄及其至四海派出所
    自首之錄影帶，並聲請傳訊證人王秀芝、神鳳階，及對警員莊宇測謊是否有對其
    表示係六四四號電線走火等情。被告聲請調取一一九報案通聯紀錄，以證明其主
    動報案，非其放火等情，惟被告自行至四海派出所自首，則其以電話報案，亦不
    能證明其無放火犯行。九十年九月間，四海派出所並無錄影設備，為證人莊宇陳
    明，且被告確實有至四海派出所，錄影帶如有時間顯示，亦僅能證明被告至四海
    派出所之時間，而該時間已如上述。證人王秀芝之自治新村六六九號房屋，並未
    為此次火災燒燬，有上述火災原因調查報告書可按。且王秀芝於檢察官偵查中具
    函陳明其非被害人，是無予傳證必要。被害人神鳳階於火災發生時，係在其家中
    ，已如上述，是不能以被告於火災發生時，未目睹神鳳階在家，而謂其證言不實
    。而警員莊宇不可能於被告表示火災係自治新村六四四號之電線走火所致，已如
    上述，被告所請對警員莊宇測謊，核無必要。
三、核被告所為，係犯刑法第一百七十三條第一項之放火燒燬現供人使用之住宅罪。
    按刑法上放火罪列入公共危險罪章內，而公共危險之直接被害法益，為一般社會
    之公共安全，故應以行為之個數定其罪數，是以一放火行為所燒燬之對象有複數
    不同之客體，即部分為現供人使用之住宅，部分為現非供人使用之他人住宅，應
    採吸收理論，亦即放火燒燬現非供人使用之他人住宅之低度行為，為放火燒燬現
    供人使用之住宅罪之高度行為所吸收，不另論罪。又放火行為含有毀損性質、放
    火燒燬現供人使用之住宅，同時燒燬他人住宅內之所有設備、傢俱等物品，均不
    另成立刑法第一百七十五條第一項或第二項之放火燒燬住宅以外之他人所有或自
    己所有物罪（最高法院七十九年台上字第一四七一號判例參照）。是被告一放火
    行為，同時燒燬現供人使用之住宅，現非供人使用之住用，及燒燬他人所有住宅
    之物品，燒燬自己所有住宅內之物品，均不另論罪，併予明。被告有如事實欄
    所載之前科，於八十七年七月二十七日假釋期滿，所處有期徒刑執行完畢，有卷
    附臺灣高等法院被告全國前案紀錄表可按，茲於受有期徒刑執行完畢後，五年內
    再犯就有期徒刑以上之放火罪，為累犯，除無期徒刑部分依法不得加重外，有期
    徒刑部分依法加重其刑。又被告犯罪後被發覺前，向偵辦犯罪之管區警員莊宇表
    白犯罪，為警員莊宇證實，為對於未發覺之罪自首而受裁判，應依刑法第六十二
    條前段規定減輕其刑，並先加後減。
四、原審論處被告罪刑，固無不合，惟查被告之放火行為，並未燒燬自治新村六六九
    號王秀芝之住宅，已如上述，原判決認定被告放火燒燬王秀芝現供人使用之任宅
    ，尚有未洽。被告上訴意旨執前詞否認放火犯行，雖無理由，但原判決既有可議
    ，自應將之撤銷改判。爰審酌被告有上述竊盜、搶奪、煙毒等前科，素行欠佳，
    犯罪後雖曾自首，惟嗣又改口否認，飾詞卸責，未具悔意，及造成燒燬十九棟房
    屋，情節非輕，對被害人之財產法益及社區安全，危害重大，且迄未賠償被害人
    損失等一切情狀，量處如主文所示之刑。
據上論斷，應依刑事訴訟法第三百六十九條第一項前段、第三百六十四條、第二百九
十九條第一項前段、刑法第一百七十三條第一項、第四十七條、第六十二條前段，判
決如主文。
本案經檢察官林應華到庭執行職務。
中    華    民    國     九十二     年       八       月       十九     日
                              臺灣高等法院高雄分院刑事第五庭
                                  審判長法官  吳水木
                                        法官  趙文淵
                                        法官  洪慶鐘
右正本證明與原本無異。
如不服本判決應於收受本判決後十日內向本院提出上訴書狀，其未述上訴理由者，
並得於提起上訴後十日內向本院補提理由書狀（均須按他造當事人之人數附繕本)「
切勿逕送上級法院」。
                                      書記官  彭筱瑗
中    華    民    國     九十二     年       八       月     二十一   日
附錄本判決論罪之法條：
刑法第一百七十三條第一項：
放火燒燬現供人使用之住宅或現有人所在之建築物、礦坑、火車、電車或其他供水、
陸、空公眾運輸之舟、車、航空機者，處無期徒刑或七年以上有期徒刑。
附表：
一、高雄市左營自治新村火災燒燬現供人使用之房屋：
    自治新村六三九號（使用人乙○○）、六四０、六四一號（使用人戊○○）、六
    四三號（使用人己○）、六四四號（使用人劉瑩）、六四五、六四六號（使用人
    子○○）、六四七、六六三號（使用人丁○○）、六四八號（使用人癸○○）、
    六五五號（使用人丙○○）、六六一、六六二號（使用人神鳳階）、六六四號（
    使用人馬陳阿招），六五八、六五九號（使用人甲○○及其母）。
二、高雄市左營區自治新村火災燒燬現非供人使用之房屋：
    自治新村六四二號（所有人壬○○）、六五六、六五七號（所有人唐宋美惠）、
    六六０號（所有人辛○○）
                                                                        Ｆ


司法院資訊處製作；財團法人民間司法改革基金會備份。
